臺灣臺南地方法院刑事判決　　　　　　 100年度訴字第1431號
公　訴　人　臺灣臺南地方法院檢察署檢察官
被　　　告　黃添陽
上列被告因違反毒品危害防制條例案件，經檢察官提起公訴（10
0 年度毒偵字第1891號），被告於準備程序中就被訴事實為有罪
之陳述，本院合議庭裁定改依簡式審判程序審理，判決如下：
    主  文
黃添陽施用第一級毒品，累犯，處有期徒刑拾月。又施用第二級
毒品，累犯，處有期徒刑陸月，扣案之甲基安非他命拾包（驗後
總淨重柒點肆公克），均沒收銷燬之；玻璃球吸食器壹個沒收
。應執行有期徒刑壹年貳月，扣案之甲基安非他命拾包（驗後總
淨重柒點肆公克），均沒收銷燬之；玻璃球吸食器壹個沒收。
    事  實
一、黃添陽前於民國88年間因施用毒品案件，經法院裁定送觀察
    、勒戒後，因無繼續施用毒品傾向，由臺灣臺南地方法院檢
    察署檢察官以88年度偵字第451 號為不起訴處分確定；復於
    89年間因施用毒品案件，經本院以89年度毒聲字第1631號裁
    定送觀察、勒戒後，因有繼續施用毒品傾向，再經本院以90
    年度毒聲字第65號裁定送戒治處所施以強制戒治，嗣因戒治
    成效良好，經本院以90年度毒聲字第1447號裁定停止戒治處
    分並付保護管束，於91年1 月12日保護管束期滿未經撤銷，
    強制戒治視為執行完畢。另其於94年間因施用毒品案件，經
    本院以94年度訴字第246 號判處有期徒刑1 年2 月確定；復
    於同年間因施用毒品案件，經本院以94年度簡字第755 號判
    處有期徒刑6 月確定，上開2 案嗣經本院以95年度聲字第74
    號裁定應執行有期徒刑1 年6 月確定；另於同年間因施用毒
    品案件，經本院以94年度訴字第1531號判處有期徒刑2 年，
    並與前述有期徒刑1 年6 月接續執行，於96年10月25日縮短
    刑期假釋出監，並於97年2 月1 日縮刑期滿執行完畢。
二、詎其猶不知悔改，復基於施用第二級毒品甲基安非他命之犯
    意，於100 年9 月13日22時許，在其停放在臺南市○○路與
    武英街口之車牌號碼3792-F3 號自小客車內，以將甲基安非
    他命置於玻璃球吸食器內燒烤產生煙氣，再以口鼻吸食之方
    式，施用第二級毒品甲基安非他命1 次；另基於施用第一級
    毒品海洛因之犯意，於100 年9 月14日5 時許，在其停放在
    臺南市○○路中國城旁停車場之上開自小客車內，將海洛因
    摻水後以針筒注射之方式，施用第一級毒品海洛因1 次。嗣
    於100 年9 月14日11時30分許，因黃添陽駕駛上開自小客車
    在臺南市○區○○路16號小北百貨前違規停車，為警據報前
    往處理，發現其車內有夾鍊袋等物品，經其同意搜索後，為
    警扣得其所有供施用第二級毒品所用之玻璃球吸食器1 個、
    所剩之甲基安非他10包（驗前總淨重7.439 公克、驗後總淨
    重7.34公克）及海洛因169 包（驗餘總淨重31.57 公克）、
    空夾鍊袋1 包（10個）、空吸管58支、電子磅秤1 個、手機
    3 支（含SIM 卡3 張）、SIM 卡2 張、現金29,900元、裝海
    洛因所用之吸管3 支，並經其同意採尿送驗後呈嗎啡及甲基
    安非他命之陽性反應，始知上情。
三、案經臺南市政府警察局第一分局報請臺灣臺南地方法院檢察
    署檢察官偵查起訴。
    理  由
一、本件被告黃添陽所犯係死刑、無期徒刑、最輕本刑為3 年以
    上有期徒刑以外之罪，其於本院準備程序中就被訴事實為有
    罪之陳述，經法官告知被告簡式審判程序之旨，並聽取公訴
    人、被告之意見後，由本院合議庭依刑事訴訟法第273 條之
    1 第1 項規定，裁定由受命法官獨任進行簡式審判程序，先
    予敘明。
二、上開事實，業據被告於警詢、偵查中及本院審理時坦承不諱
    （見警卷第1 至3 頁、偵卷第19至22頁、本院卷第43、62至
    74、82頁），且被告為警查獲時採尿送驗結果呈嗎啡（即海
    洛因水解後之反應）及甲基安非他命之陽性反應，有台灣檢
    驗科技股份有限公司100 年9 月28日KH/2011/00000000號濫
    用藥物尿液檢驗報告1 紙在卷可稽（見偵卷第30頁），又扣
    案之白色結晶10包（驗前總淨重7.439 公克、驗後總淨重7.
    34公克），經送請高雄市立凱旋醫院鑑驗結果，確均含有第
    二級毒品甲基安非他命成分，有該院100 年11月22日高市凱
    醫驗字第17858 號濫用藥物成品檢驗鑑定書1 份在卷可憑（
    見本院卷第51至52頁），上述鑑驗結果，係檢驗機關本於專
    業知識及以精密儀器或科學檢驗方法所得之結論，自可憑信
    。此外，復有臺南市政府警察局第一分局搜索、扣押筆錄、
    扣押物品目錄表、採尿同意書、送驗尿液及年籍對照表、職
    務報告各1 份及查獲照片4 幀在卷可證（警卷第7 至9 、13
    至14、16至17頁、本院卷第76至77頁），足見被告自白與事
    實相符，堪以採信。
三、按毒品危害防制條例於92年7 月9 日修正公布，自93年1 月
    9 日施行，其中第20條、第23條將施用毒品之刑事處遇程序
    ，區分為「初犯」、「5 年內再犯」、「5 年後再犯」，而
    依立法理由觀之，僅限於「初犯」、「5 年後再犯」，始應
    先經觀察、勒戒或強制戒治程序，倘被告於5 年內已再犯，
    經依法追訴處罰，縱其第三次（或第三次以上）再度施用毒
    品之時間，在初犯經觀察、勒戒或強制戒治執行完畢釋放5
    年以後，已不合於「5 年後再犯」之規定，且因已於「5 年
    內再犯」，顯見其再犯率甚高，原實施觀察、勒戒或強制戒
    治，已無法收其實效，即應依該條例第10條處罰。至於第三
    次（或第三次以上）施用毒品之時間，是否宜有期間限制？
    以多久為適宜？則分屬刑事政策、專門醫學範圍，非審判機
    關所能決定，有待循立法途徑解決（最高法院95年度第7 次
    及97年度第5 次刑事庭會議決議參照）。查被告前於88年間
    因施用毒品案件，經法院裁定送觀察、勒戒後，因無繼續施
    用毒品傾向，由臺灣臺南地方法院檢察署檢察官以88年度偵
    字第451 號為不起訴處分確定；復於89年間因施用毒品案件
    ，經本院以89年度毒聲字第1631號裁定送觀察、勒戒後，因
    有繼續施用毒品傾向，再經本院以90年度毒聲字第65號裁定
    送戒治處所施以強制戒治，嗣因戒治成效良好，經本院以90
    年度毒聲字第1447號裁定停止戒治處分並付保護管束，於91
    年1 月12日保護管束期滿未經撤銷，強制戒治視為執行完畢
    。另其於94年間因3 度施用毒品案件，分別經本院以94年度
    訴字第246 號、94年度簡字第755 號、94年度訴字第1531號
    各判處有期徒刑1 年2 月、6 月、2 年確定等情，有臺灣高
    等法院被告前案紀錄表1 份在卷可參。是被告於觀察、勒戒
    執行完畢釋放後，5 年內已再犯施用毒品案件，經法院判處
    罪刑確定，則其再犯本件施用毒品案件，即非屬該條例第20
    條第3 項所稱「5 年後再犯」之情形，檢察官自應依法追訴
    。從而，本件事證明確，被告犯行洵堪認定。
四、查海洛因及甲基安非他命分屬毒品危害防制條例第2 條第2
    項第1 款、第2 款所稱之第一級、第二級毒品，均不得持有
    、施用，被告竟持以施用，核其所為，係犯同條例第10條第
    1 項之施用第一級毒品罪、同條第2 項之施用第二級毒品罪
    。其施用前持有海洛因、甲基安非他命之低度行為，應為施
    用之高度行為所吸收，均不另論罪。其所犯上開2 罪，犯意
    各別，行為互殊，應予分論併罰。又被告前有事實欄所載之
    論罪科刑及執行紀錄，有臺灣高等法院被告前案紀錄表1 份
    在卷可按，其受徒刑之執行完畢，5 年以內故意再犯有期徒
    刑以上之上述2 罪，皆為累犯，依法均應加重其刑。爰審酌
    被告素行非佳，經觀察、勒戒及強制戒治後，仍未能戒除毒
    癮，顯見其無戒毒悔改之意，惟念其施用毒品乃自戕行為及
    其犯罪後坦承犯行，已具悔意之犯後態度，並兼衡其智識程
    度、生活狀況等一切情狀，分別量處如主文所示之刑，並定
    其應執行之刑。扣案之甲基安非他命10包（驗後總淨重7.34
    公克），係第二級毒品，已如前述，而直接包裹甲基安非他
    命之內包裝袋，無論依何方式分離均會有微量之毒品殘留，
    而無法析離，應併依毒品危害防制條例第18條第1 項前段規
    定，均沒收銷燬之。扣案之玻璃球吸食器1 個，係被告所有
    供施用第二級毒品所用之物，應依刑法第38條第1 項第2 款
    規定，宣告沒收。至送驗耗損之甲基安非他命0.009 公克，
    顯已滅失，爰不另為沒收銷燬之諭知。另扣案之海洛因169
    包（驗餘總淨重31.57 公克）、空夾鍊袋1 包（10個）、空
    吸管58支、電子磅秤1 個、手機3 支（含SIM 卡3 張）、SI
    M 卡2 張、現金29,900元、裝海洛因所用之吸管3 支，雖係
    被告所有之物，惟係供其販賣第一級毒品海洛因所用之物，
    業據其於本院審理時供述甚明，核與本案無涉，自無庸為沒
    收銷燬或沒收之宣告，附此敘明。
據上論斷，應依刑事訴訟法第273 條之1 第1 項、第299 條第1
項前段，毒品危害防制條例第10條第1 項、第2 項、第18條第1
項前段，刑法第11條、第47條第1 項、第51條第5 款、第38條第
1項第2款，判決如主文。
本案經檢察官馮君傑到庭執行職務。
中    華    民    國   100    年    12    月    29    日
                  刑事第八庭  法  官   蘇碧珠
以上正本證明與原本無異。
如不服本判決應於收受本判決後10日內向本院提出上訴書狀，其
未敘述上訴理由者，並得於提起上訴後10日內向本院補提理由書
狀（均須按他造當事人之人數附繕本）「切勿逕送上級法院」
                              書記官   許哲萍
中    華    民    國   100    年    12    月    29    日
附錄本案論罪科刑法條全文
毒品危害防制條例第10條：
施用第一級毒品者，處 6 月以上 5 年以下有期徒刑。
施用第二級毒品者，處 3 年以下有期徒刑。